臺灣臺中地方法院刑事判決　　　　　　　96年度易字第1521號
公　訴　人　臺灣臺中地方法院檢察署檢察官
被　　　告　甲○○
上列被告因詐欺案件，經檢察官提起公訴（96年度偵緝字第136
號），被告於準備程序中就被訴事實為有罪之陳述，受命法官於
聽取當事人之意見後，本院合議庭裁定改由受命法官獨任以簡式
審判程序審理，判決如下：
    主    文
甲○○幫助意圖為自己不法之所有，以恐嚇使人將本人之物交付
，處有期徒刑參月，如易科罰金以新臺幣壹仟元折算壹日。
    犯罪事實
一、甲○○於玩網路遊戲時，某真實姓名年籍不詳之成年男子，
    表示要向甲○○借用帳戶，甲○○可預見金融機構帳戶係個
    人理財之重要工具，關係個人財產、信用之表徵，如交予他
    人使用，有被供作財產犯罪用途之可能，竟仍應允對方請求
    ，基於幫助他人恐嚇取財之不確定故意，於民國九十五年六
    月二十六日，在臺中縣大雅鄉○○路上之「麥當勞」商店，
    將其所申請開立之豐原水源郵局，局號為0000000號
    ，帳號為0000000號帳戶之存摺、印章、提款卡含密
    碼，提供予該成年男子使用，而容認他人使用該帳戶以遂行
    財產犯罪之目的。嗣該成年男子及另一姓名不詳之成年男子
    ，即共同基於意圖為自己不法所有之犯意聯絡，撥打電話予
    乙○○，向乙○○恐嚇稱：其為地下錢莊人員，乙○○之夫
    欠其金錢，現人在其手上云云（實際上並無此事），並由另
    一不詳成年人在電話旁佯裝乙○○先生之聲音，要求乙○○
    匯款至上開甲○○郵局帳戶內，致使乙○○心生畏懼，依對
    方指示於九十五年七月三日上午十一時十一分許，將新臺幣
    (下同)二萬元匯入甲○○所開設之上開郵局帳戶內，旋遭對
    方提領一空。嗣經乙○○女兒聯絡上乙○○之丈夫後，乙○
    ○始知上當報警處理，而為警循線查悉上情。
二、案經臺中縣警察局豐原分局報告臺灣臺中地方法院檢察署檢
    察官偵查起訴。
    理    由
一、訊據被告甲○○對於上揭犯罪事實坦承不諱，核與證人即被
    害人乙○○於警詢中證述情節相符，並有匯款執據、上開帳
    戶開戶資料、交易明細各一份等件在卷可稽。且按刑法上之
    故意，分直接故意（確定故意）與間接故意（不確定故意）
    ，「行為人對於構成犯罪之事實，明知並有意使其發生者」
    為直接故意，「行為人對於構成犯罪之事實，預見其發生而
    其發生並不違背其本意者」為間接故意，而刑法上之幫助犯
    ，係指以幫助之意思，對於正犯資以助力，而未參與實施犯
    罪之行為者而言，再郵政儲金或銀行帳戶可供款項之存匯、
    提領，一般人均可輕易申請開設，並無任何資格條件之限制
    ，如非有犯罪等不法目的或為掩飾自己真實身分，依常情並
    無捨棄自己申設帳戶而迂迴向他人洽借帳戶使用之理，且近
    來以佯稱被害人家人遭綁架，而向被害人要求贖款之恐嚇取
    財犯罪層出不窮，該等犯罪，多數均係利用人頭帳戶作為匯
    、提款使用，迭經媒體廣為披載，被告係成年且智力成熟之
    人，對此應知之甚詳，竟率將上揭帳戶提供予前揭成年男子
    使用，被告於交付之初，應可預見該成年男子將藉以作為恐
    嚇取財等不法用途，否則何須以人頭帳戶資為掩護，其有幫
    助該成年男子及所屬成員共同犯恐嚇取財罪之不確定故意甚
    明。綜上所述，被告自白與事實相符，堪可採信。本案事證
    已臻明確，被告犯行應堪認定。
二、查，被告甲○○僅參與提供金融機關帳戶予他人供恐嚇取財
    使用，並無證據證明其有參與恐嚇取財之行為，或有與本件
    正犯有共同之犯意聯絡，被告既係基於幫助之意思，參與恐
    嚇取財構成要件以外之行為，應為幫助犯。核被告所為，係
    犯刑法第三十條第一項、第三百四十六條第一項之幫助恐嚇
    取財罪。按刑法第三百四十六條第一項之恐嚇取財罪，與同
    法第三百三十九條第一項之詐欺取財罪，二者之區別，在於
    前者係施用使人心生畏怖之恐嚇手段，致被害人心生畏懼，
    明知不應交付財物而交付，後者則係施用詐術手段，使人陷
    於錯誤，誤信為應交付財物而交付。惟上開之恐嚇手段，常
    以虛假之事實為內容，故有時亦不免含有詐欺之性質，倘含
    有詐欺性之恐嚇取財行為，足使人心生畏懼時，自應僅論以
    高度之恐嚇取財罪，殊無再適用詐欺取財罪之餘地（最高法
    院八十四年度臺上字第一九九三號判決、三○年上字第六六
    八號判例意旨參照）。是上揭成年男子等共同正犯所為應係
    犯刑法第三百四十六條第一項之恐嚇取財罪，檢察官於起訴
    書雖誤認被告係犯刑法第三十條第一項、第三百三十九條第
    一項之幫助詐欺取財罪嫌云云，惟此部分起訴之基本事實既
    屬同一，本院自應予以審理，並變更檢察官之起訴法條，附
    此指明。被告係幫助犯，應依刑法第三十條第二項之規定，
    按正犯之刑減輕之。爰審酌被告前無犯罪紀錄，有臺灣高等
    法院被告前案紀錄表一份在卷可稽，被告犯罪之動機、目的
    、手段、其行為時係年滿二十二歲之成年女子，竟率將上開
    帳戶提供予他人作為恐嚇取財工具，增加犯罪偵查機關查察
    犯罪困難、助長社會犯罪風氣，本案被害人乙○○因受恐嚇
    取財而匯款至被告帳戶之金額為二萬元，及被告犯罪後能於
    審理中坦承犯行，直承錯誤，惟迄未賠償被害人所受損害以
    與被害人達成和解之態度等一切情狀，量處如主文所示之刑
    ，並諭知易科罰金之折算標準。
據上論斷，應依刑事訴訟法第二百七十三條之一第一項、第二百
九十九條第一項前段、第三百條，刑法第三十條第一項、第二項
、第三百四十六條第一項、第四十一條第一項前段，刑法施行法
第一條之一，判決如主文。
中　　華　　民　　國　　96　　年　　4 　　月　　24　　日
                     臺灣臺中地方法院刑事第十庭
                             法　官  江  奇  峰
上正本證明與原本無異。
如不服本判決，應於送達後十日內向本院提出上訴狀（須附繕本
），上訴於臺灣高等法院臺中分院。
                             書記官  江  慧  貞
中　　華　　民　　國　　96　　年　　4 　　月　　24　　日
附錄論罪科刑法條
刑法第三百四十六條第一項：
意圖為自己或第三人不法之所有，以恐嚇使人將本人或第三人之
物交付者，處六月以上五年以下有期徒刑，得併科一千元以下罰
金。
